臺灣高等法院臺中分院民事判決　九十一年度再易字第六五號
　　再 審原 告　甲○○
　　再 審被 告　三信商業銀行股份有限公司
　　法定代理人　廖君澤
右當事人間請求清償借款事件，再審原告對於中華民國九十一年九月三日本院九十一
年度上易字第二三０號確定判決提起再審之訴，本院判決如左：
    主    　文
再審之訴駁回。
再審訴訟費用由再審原告負擔。
    事實及理由
一本件再審原告聲明，求為判決：(一)本院九十一年度上易字第二三０號確定判決（下
  稱原確定判決）廢棄。(二)右廢棄部分，再審被告在前程序第一審之訴駁回。(三)再審
  及前程序第一、二審訴訟費用由再審被告負擔。又本件未經言詞辯論，再審被告未
  據提出書狀作何聲明或陳述。
二再審原告起訴主張：原確定判決以保證及繼承之法律關係，認伊於前程序第一審自
  承「承認我弟弟有借款二百八十萬元」、「對借款事實沒有意見」及另於九十一年
  五月六日狀陳：「而先父是保證人」等語，足證伊被繼承人黃至善為系爭借款之連
  帶保證人無誤；並以伊於第二審始就八十四年七月十七日訴外人黃光誼簽立借款新
  臺幣（下同）二百八十萬元之借據（下稱系爭借據），辯述其非黃至善親簽、印章
  亦非真正，黃至善無擔任保證人之意思之語，認係事後卸責之詞，毫無足採，而判
  決駁回上訴，仍命伊給付系爭借款，顯有疏誤及斷章取義，致對本案判決基礎且足
  影響於判決之重要證物即系爭借據，漏未斟酌等情。因依民事訴訟法第四百九十七
  條規定，提起本件再審之訴，求為將本院九十一年度上易字第二三０號原確定判決
  廢棄，並駁回再審被告在前程序第一審之訴之判決。再審被告則未提出書狀作何抗
  辯。
三按對於第二審確定終局裁判，如就足影響於判決之重要證物漏未斟酌者，固得依民
  事訴訟法第四百九十七條規定，提起再審之訴。惟查，本件再審原告所稱本院九十
  一年度上易字第二三０號原確定判決，所漏未斟酌之重要證據即系爭借據，原確定
  判決業經審酌，以：被上訴人（即再審被告）主張訴外人黃光誼於八十四年七月十
  七日，邀同訴外人黃至善（即上訴人之被繼承人）為連帶保證人，向被上訴人借貸
  二百八十萬元，約定利息．．尚積欠本金一百四十六萬七千二百四十七元及利息、
  違約金迄未清償。．．黃至善於八十七年三月五日死亡，上訴人（即再審原告）未
  於法定期限內為限定繼承或拋棄繼承等情，業據被上訴人提出約定書、借款申請書
  、放款批覆書、借據、轉帳貸方傳票、活期儲蓄存款單、放款帳卡明細單等影本為
  證．．，自堪信為真實。上訴人於原審自承：「承認我弟弟（指主債務人黃光誼）
  有借款二百八十萬元」、「對借款事實沒有意見」等語．．，另於九十一年五月六
  日具狀陳稱：「本件是被告（即上訴人）之弟黃光誼向原告（即被上訴人）借款，
  而先父（即被繼承人黃至善）是保證人」等語．．。由上陳述，足證上訴人已承認
  其被繼承人黃至善生前有擔任系爭借款主債務人黃光誼之連帶保證人無誤，上訴人
  提起第二審上訴後始提出「上訴人於八十四年間向台中市政府工務局申請之道路拓
  寬拆屋補償費之申請書」、上訴人領取補償費而出具之切結書、印模比對表各一件
  ，改稱：其被繼承人黃至善生前並無擔任系爭借款主債務人黃光誼之連帶保證人，
  系爭借款，借據上保證人欄內「黃至善」之印文並非被繼承人黃至善平日使用印章
  之印文，被繼承人黃至善生前亦未在系爭借據上保證人欄內簽名，且該借據上黃至
  善之印文，與黃至善於八十四年間向台中市政府工務局申請之道路拓寬拆屋補償費
  之申請書，以及黃至善出具之切結書上所蓋用之「黃至善」之印文不同，足見黃至
  善生前並無擔任系爭借款保證人之意思云云，顯係事後卸責之辯詞，毫無足採。且
  常人除印鑑章外，多另有其他印章備用，而上述借款保證蓋章以及上訴人所稱其向
  台中市○○○○道路拓寬拆屋補償費所提申請書，暨領取補償費切結書上所蓋用之
  印章，又無必需蓋用印鑑章之規定，自無可能相同，上訴人以右揭借據、道路拓寬
  拆屋補償費申請書、切結書上所示之「黃至善」印文不同，而主張借據上保證人欄
  內黃至善之印文並非真正，洵非有據等旨。而認再審被告主張系爭借據上連帶保證
  人欄內黃至善之印文係真正之事實為可採信，並載明再審原告上述抗辯該證物為非
  真正云云何以不足採之理由（見上開確定判決理由欄第三項(一)）。乃示再審原告之
  被繼承人黃至善，對於系爭借款應負連帶保證責任。顯屬前程序本院基於取捨證據
  、認定事實之職權行使，及依職權解釋保證契約。是則再審原告主張原確定判決就
  系爭借據之重要證物漏未斟酌等語，自非實在，為無可取。從而，其執此提起本件
  再審之訴，顯無再審理由。爰不經言詞辯論，逕以判決駁回之。
四據上論結，本件再審之訴為無理由。依民事訴訟法第五百零二條第二項、第七十八
  條，判決如主文。
中　　　華　　　民　　　國　　九十一　　年　　　十一　　月　　二十九　　日
~B1民事第七庭審判長法官　簡清忠
~B2　　　　　　　　法官　陳賢慧
~B3　　　　　　　　法官　盧江陽
右為正本係照原本作成。
不得上訴。
~B 　 　　　　　　書記官　劉恒宏
中　　　華　　　民　　　國　　九十一　　年　　 十二　　 月　　　三　　　日
　　　　　　　　　　　　　　　　　　　　　　　　　　　　　　　　　　　　Ｙ
